臺灣臺北地方法院民事判決　九十年再易字第四一號
　　再審原告　　乙○○
　　複　代理人　李萍
　　再審被告　　甲○○
右當事人間再審之訴事件，再審原告對於本院民國八十九年三月二日所為八十六年度
簡上字第一一六號給付票款事件之確定判決提起再審之訴，本院判決如左：
    主      文
再審之訴駁回。
再審訴訟費用由再審原告負擔。
    事      實
甲、再審原告方面：
一、聲明：本院八十六年度簡上字第一一六號確定判決廢棄，再審被告於該事件中之
    上訴駁回。
二、陳述：
（一）原第二審確定判決謂「由被上訴人及證人屠國祥前開陳述及證言真意可知本件
      系爭二紙支票係上訴人欲向證人屠國祥借款而交付屠國祥，屠國祥無錢再以上
      訴人代理人之身分持系爭支票向上訴人借款，故兩造係授受系爭票據之直接前
      後手，上訴人得以原因關係對抗被上訴人。」，惟其前開認定與再審原告一再
      陳述：「支票是屠國祥交給我的。」之內容相左，且與再審被告自認其與再審
      原告非直接前後手之陳述不同，依法再審原告即無庸對兩造間是否為直接前後
      手負任何舉證責任，乃原判決竟不適用民事訴訟法第二百七十九條第一項自認
      之規定，顯有違背論理及經驗法則或消極不適用法規之違法。
（二）又原確定判決既認定屠國祥係再審被告之代理人，則依民法第一百零三條及第
      四百七十四條之規定，屠國祥證稱再審原告已將新台幣（下同）一百萬元交予
      伊之證言即應直接對再審被告發生效力，自不應再以證人屠國祥未提出取款之
      憑證而否認再審原告將一百萬元交予屠國祥而對再審被告發生之法律效果，此
      部分原確定判決亦有消極不適用法規之違誤。
（三）台灣台北地方法院檢察署八十五年度偵字第一七八一六號、八十七年度偵字第
      六七一七號及台灣高等法院八十七年度議字第二九四九號案件中所列附表三、
      四之兩張支票，即為系爭票據，原確定判決認定再審被告所稱交付現金一百萬
      元予屠國祥，並非系爭票據所表張之借款債權，原確定判決並未說明據以為上
      開認定之理由，實有判決不備理由及重要證物漏未斟酌之違法。而再審原告所
      提之台灣士林地方法院八十五年度簡上字第七六號民事判決及法院依職權所調
      閱之八十五年度士簡字第八０九號民事判決及八十六年度簡上字第三號民事判
      決中，均已論及系爭兩張支票及上述八十五年度士簡字第八０九號案件中本票
      之票款已由再審原告交予屠國祥，原確定判決漏未斟酌上開重要證物，且未將
      得心證之理由載於判決書中，亦有民事訴訟法第四百九十七條之再審事由。
乙、再審被告方面：
一、聲明：如主文所示。
二、陳述：支票會交給訴外人屠國祥是因為屠國祥說要向再審原告借款。
丙、本院依職權調閱本院八十五年度北簡字第四七０六號、本院八十六年度簡上字第
    一一六號給付票款案件卷宗及台灣台北地方法院檢察署八十五年度偵字第一七八
    一六號、八十七年度偵字第六七一七號詐欺案件卷宗。
    理　　由
一、按民事訴訟法第四百九十六條第一項第一款所謂適用法規顯有錯誤者，係指確定
    判決所適用之法規顯然不合於法律規定，或與司法院現尚有效及大法官會議之解
    釋，或最高法院尚有效之判例顯然違反者而言。至同法第四百九十七條所謂就足
    影響判決之重要證物，漏未斟酌者，亦得提起再審之訴之規定，乃指該證物確未
    經原審斟酌始足當之，若該證物業經斟酌，僅斟酌之結果不利於再審原告，再審
    原告即不得任意指稱原審未經斟酌。經查：（一）再審原告雖以：原二審確定判
    決置再審被告自認與再審原告非直接前後手之事實不顧，未適用民事訴訟法關於
    自認之規定而逕行認定兩造間為直接前後手，顯有判決不適用法規之違法云云，
    惟查：再審被告於本院八十五年度北簡字第四七０六號案件中雖曾陳稱：「．．
    被告（指再審被告）並不認識原告（指再審原告），也沒收到錢，我們是向屠國
    祥借錢，我們與原告非直接當事人」（詳八十五年六月二十四日筆錄），經觀諸
    該陳述，再審被告係針對其與再審原告間之金錢消費借貸所為之陳述，並未對其
    與再審原告就票據關係是否為直接前後手為陳述，亦未如再審原告所言，再審被
    告已自認其與再審原告就系爭票據關係非直接前後手，再審原告認再審被告已為
　　自認，容有誤會。更何況原確定二審判決已就如何認再審原告與再審被告間就系
    爭票據關係為直接前後手，詳細說明得心證之依據及理由（詳原二審確定判決第
    四頁第十八行以下至第五頁第六行），再審原告仍執此認原二審確定判決不當而
    有判決違背法令之再審理由，即屬無據。（二）再審原告又以：證人屠國祥已證
    稱將一百萬元交予再審被告，因原二審確定判決認屠國祥為再審原告之代理人，
    則屠國祥之證言依民法代理之規定，即應拘束再審被告，原確定判決有消極不適
    用法規之違法云云。然查：原二審確定判決雖認定屠國祥係以再審被告代理人之
    身分向再審原告借款，惟不過係針對兩造間之借款關係所為之說明，就實際借款
    契約有無成立，借款有無交付，仍應由再審原告負積極舉證之責，且代理人於代
    理權限內，以本人名義所為之意思表示，固直接對本人發生效力（民法第一百零
    三條第一項參照），惟該代理行為，應僅限於意思表示，而不及於訴訟上代理人
    本於其自身地位所為之陳述，法院仍得就代理人基於自身地位所為之陳述，為真
    實與否之實質認定。經審本件原二審確定判決，已就證人屠國祥之證言如何不可
    採為詳實之說明（詳該判決第五頁第十六行以下至第六頁第五行），則再審原告
    認原二審確定判決未適用上開民法之規定，顯有判決違背法令之違法云云，亦屬
    無據。（三）至再審原告另以：原確定二審判決未斟酌卷內台灣台北地方法院檢
    察署之不起訴處分書及台灣士林地方法院之判決，關於系爭票據之認定，有重要
    證物漏未審酌之違法云云。經查：原確定判決已就上開不起訴處分書及判決與本
    案相關之部分為相當之審酌，並說明理由（詳該判決第六頁第十行至第十六行）
    ，再審原告恣指原確定判決就上開證據漏未斟酌，著實與事實不符，而不可採。
二、綜上，再審原告本於民事訴訟法第四百九十六條第一項第一款及同法第四百九十
    七條之規定提起本件再審之訴，顯無再審理由，乃不經言詞辯論，逕以判決駁回
    之。
三、據上論結：本件再審原告之訴無理由，依民事訴訟法第五百零二條第二項、第七
    十八條，判決如主文。
中　　　華　　　民　　　國　　九十一　　年　　　十　　　月　　 十六　　 日
　　　　　　　　　　　　　　民事第六庭審判長法　　　官　林惠瑜
                            　　　　　　　　法 　　 官　郭美杏
                                            法　　　官　詹駿鴻
右為正本係照原本作成
本判決不得上訴
中　　　華　　　民　　　國　　九十一　　年　　　十　　　月　　 二十一　 日
　　　　　　　　　　　　　　　　　　　　　　書　記　官　官碧玲
